臺灣臺南地方法院臺南簡易庭民事判決
110年度南小字第277號
原      告  詹富美
被      告  葉曜銘
上列當事人間請求侵權行為損害賠償事件，本院於民國110年5月
17日言詞辯論終結，判決如下：
    主      文
被告應給付原告新臺幣伍萬參仟伍佰伍拾伍元，及自民國一一０
年五月一日起至清償日止，按週年利率百分之五計算之利息。
原告其餘之訴駁回。
訴訟費用新臺幣壹仟元，其中新臺幣柒佰壹拾元由被告負擔，餘
由原告負擔。
本判決原告勝訴部分得假執行。 
    事實及理由
壹、程序方面：
    按訴狀送達後，原告不得將原訴變更或追加他訴，但擴張應
    受判決事項之聲明者，不在此限，民事訴訟法第255條第1項
    第3款定有明文。查原告起訴時聲明為：被告應給付原告新
    臺幣（下同）70,000元，及自起訴狀繕本送達被告翌日起至
    清償日止，按週年利率5%計算之利息（見調字卷第11頁）。
    嗣於本院審理時變更其聲明為：被告應給付原告74,969元，
    及自本院110年4月28日言詞辯論筆錄送達被告翌日起至清償
    日止，按週年利率5%計算之利息（見本院卷第35頁）。核原
    告上開所為訴之變更，屬擴張應受判決事項之聲明，揆諸前
    揭法律規定，應予准許。
貳、實體方面： 
一、原告主張：
　㈠被告於民國109年10月1日下午3時41分許，駕駛車牌號碼00-0
    000號自用小客車，沿臺南市南區中華西路1段由南往北方向
    行駛在左轉專用車道，行經中華西路1段與健康路口時，竟
    貿然前行，適有訴外人李名哲駕駛原告所有車牌號碼0000-0
    0號自用小客車（下稱系爭車輛）因紅燈而停等在前方，因
    閃避不及，被告所駕駛前揭車輛之前車頭處即與李名哲所駕
    駛系爭車輛之後車尾處發生碰撞，致系爭車輛受有損害（下
    稱系爭事故）。原告因系爭事故受有下列損失：
  ⒈工作損失4,800元。
  ⒉系爭車輛修復費用40,169元。
  ⒊系爭車輛價值減損30,000元。
  ㈡為此，爰依侵權行為之法律關係提起本件訴訟等語，並聲明
    ：被告應給付原告74,969元，及自本院110年4月28日言詞辯
    論筆錄送達被告翌日起至清償日止，按週年利率5%計算之利
    息。
二、被告則以：伊駕駛前揭車輛跟在系爭車輛後方，當時等紅燈
    有點恍神，腳鬆開煞車，就撞倒系爭車輛，伊認為原告請求
    金額過高，僅願賠償10,000元等語以資抗辯，並聲明：原告
    之訴駁回。
三、法院之判斷：
  ㈠原告主張：被告於上開時、地駕駛前揭車輛，自後方撞擊李
    名哲所駕駛之系爭車輛，致系爭車輛受有損害等情，業據其
    提出臺南市政府警察局第六分局金華派出所道路交通事故當
    事人登記聯單（見調字卷第21頁），復為被告所不爭執，並
    經本院依職權向臺南市政府警察局第六分局調閱交通事故相
    關資料【含A3類道路交通事故調查紀錄表、現場照片】（見
    調字卷第41頁至第47頁）查閱屬實，是此部分之事實堪予認
    定，合先敘明。
  ㈡按因故意或過失，不法侵害他人之權利者，負損害賠償責任
    ，民法第184條第1項前段定有明文。次按汽車在同一車道行
    駛時，除擬超越前車外，後車與前車之間應保持隨時可以煞
    停之距離；汽車行駛時，駕駛人應注意車前狀況及兩車並行
    之間隔，道路交通安全規則第94條第1項前段、第3項前段亦
    有明定。本件被告領有合格之駕駛執照（見調字卷第51 頁
    ），對於上開規定應知之甚詳，且依前開A3類道路交通事故
    調查紀錄表所載，系爭事故發生時，天候為晴，柏油路面無
    障礙物，顯無何不能注意之情事，詎被告駕駛前揭車輛行經
    中華西路1段與健康路口時，竟疏未注意與同向行駛在前、
    由李名哲駕駛之系爭車輛保持安全距離，即貿然前行，因而
    肇致系爭事故，足見被告確有應注意、能注意而不注意之過
    失甚明。又依前開A3類道路交通事故調查紀錄表顯示，被告
    駕駛前揭車輛之前車頭處與系爭車輛之後車尾處發生碰撞，
    則以本件撞擊情狀及車輛行駛位置以觀，系爭車輛所受損害
    與被告過失駕駛前揭車輛之肇事行為間，具有相當因果關係
    ，從而，原告依侵權行為之法律關係，請求被告賠償其所受
    損害，洵屬正當。
  ㈢茲就原告請求之項目及金額，分述如下：
　⒈關於工作損失4,800元部分：
　⑴按損害賠償之債，以有損害之發生及有責任原因之事實，並
    二者之間，有相當因果關係為成立要件。故原告所主張損害
    賠償之債，如不合於此項成立要件者，即難謂有損害賠償請
    求權存在（最高法院48年度台上字第481 號判決意旨參照）
    。所謂相當因果關係，係以行為人之行為所造成之客觀存在
    事實，為觀察之基礎，並就此客觀存在事實，依吾人智識經
    驗判斷，通常均有發生同樣損害結果之可能者，該行為人之
    行為與損害之間，即有因果關係。（最高法院84年度台上字
    第24 39 號判決意旨參照）。故侵權行為所發生之損害賠償
    請求權，以加害人有故意或過失不法侵害他人權利，致被害
    人受有損害，且加害行為與損害須有因果關係為其成立要件
    ，若其行為並無故意或過失，或損害之發生與有責任原因之
    事實兩者間並無相當因果關係，即難謂有損害賠償請求權存
    在。
  ⑵原告主張其擔任收費服務專員，因系爭車輛受損，無法駕駛
    系爭車輛工作，請同事代班4日，每日損失1,200元，共計4,
    800元，雖據提出高雄分公司服專收費區域表、薪資給付明
    細表及工作證為證（見本院卷第18頁至第22頁）。然查，原
    告損失之4,800元，係原告請同事代服本應由原告所服勞務
    之對價，原告亦因此免服勞務，而原告並未因系爭事故受傷
    ，難認原告有因系爭事故不能工作須請同事代服勞務之必要
    ，縱認系爭車輛因系爭事故受損，致原告不能駕駛系爭車輛
    工作，原告亦得透過租車、騎乘機車等方式工作，尚難遽認
    原告上開損失係因系爭事故所致，是原告此部分主張，尚乏
    所據，洵非可採。
  ⒉關於系爭車輛修復費用40,169元部分：
　　按不法毀損他人之物者，被害人得請求賠償其物因毀損所減
    少之價額；負損害賠償責任者，除法律另有規定或契約另有
    訂定外，應回復他方損害發生前之原狀。因回復原狀而應給
    付金錢者，自損害發生時起，加給利息。第1項情形，債權
    人得請求支付回復原狀所必要之費用，以代回復原狀，民法
    第196條、第213條分別定有明文。又請求賠償物被毀損所減
    少之價額，得以修復費用為估定之標準，但以必要者為限，
    如修理材料以新品換舊品，應予折舊（最高法院77年度第9
    次民事庭會議決議㈠意旨參照）。查被告就系爭事故之發生
    確有過失之情，已如前述，依上開規定，被告即應賠償系爭
    車輛因回復原狀所必要之費用。本件原告主張系爭車輛受損
    之修復費用為40,169元等語，業據其提出估價單為證（見調
    字卷第19頁），依上開估價單與系爭車輛受損照片對照觀之
    ，維修項目與受損害部位相符，堪信屬實。而依行政院所頒
    固定資產耐用年數表及固定資產折舊率規定，非運輸業用客
    車之耐用年數為5年，依定率遞減法每年折舊1000分之369 
    ，則以系爭車輛99年3月出廠（見本院卷第15頁），迄系爭
    事故發生時已使用逾5年，故經扣除折舊額後，零件部分修
    復費用為1,847元（計算式詳如附表所示），是系爭車輛修
    復之必要費用於扣除零件折舊後加計工資後為23,555元【計
    算式：1,847元＋21,708元＝23,555元】，原告請求系爭車輛
    必要修復費用於23,555元之範圍內，為有理由。
  ⒊關於系爭車輛價值減損30,000元部分：　
　⑴按物被毀損時，被害人除得依民法第196條請求賠償外，並不
    排除民法第213條至第215條之適用。依民法第196條請求賠
    償物被毀損所減少之價額，得以修復費用為估定之標準，但
    以必要者為限。被害人如能證明其物因毀損所減少之價額，
    超過必要之修復費用時，就其差額，仍得請求賠償（最高法
    院77年度第9次民事庭會議決議㈠意旨參照）。且損害賠償之
    目的在於填補所生之損害，其應回復者，係損害事故發生前
    之應有狀態，自應將事故發生後之變動狀況悉數考量在內。
    故於物被毀損時，被害人除得請求修補或賠償修復費用，以
    填補技術性貶值之損失而回復物之物理性原狀外，就其物因
    毀損所減少之交易價值，亦得請求賠償，以填補交易性貶值
    之損失而回復物之價值性原狀（最高法院93年度台上字第38
    1號判決意旨參照）。
  ⑵原告主張：系爭車輛因系爭事故受損，致價值減損30,000元
    ，業據提出台南市汽車商業同業公會110年3月31日（110）
    南市汽商興字第025號函為證（見本院卷第31頁），經查，
    系爭車輛遭撞擊受損已影響車輛使用之效能及安全性，縱經
    修復完成，在交易市場上通常仍被歸類為事故車輛，因一般
    人不樂意購買事故車輛，與市場上同條件未曾發生事故車輛
    相較，其交易價格自有所貶損，且觀諸該函文記載：「此車
    在正常情況下評估109年10月時之市價約估為230,000元左右
    ，因受撞以致後箱蓋更換、後圍板板金，該車全車差價為30
    ,000元整，拆裝經修復後之車價約估為200,000元左右」等
    語，本院審酌該函文係由具有修理汽車及中古車估價之專業
    知識者所製作，且該公會與兩造並無利害關係，應無偏頗之
    虞，故認該函文所載內容應為可採，堪認系爭車輛雖經修復
    ，原告仍然受有30,000元交易價值貶損之損害。從而，原告
    請求被告賠償交易價值貶損30,000元，當屬有據。
　㈣末按，給付無確定期限者，債務人於債權人得請求給付時，
    經其催告而未為給付，自受催告時起，負遲延責任。其經債
    權人起訴而送達訴狀，與催告有同一之效力，民法第229條
    第2項定有明文。又遲延之債務，以支付金錢為標的者，債
    權人得請求依法定利率計算之遲延利息；法定週年利率為5%
    ，民法第233條第1項前段、第203條分別定有明文。本件原
    告對被告之侵權行為債權，核屬無確定期限之給付，既經原
    告提起民事訴訟，並於本院110年4月28日言詞辯論期日變更
    其聲明，該言詞辯論筆錄影本於110年4月30日送達被告（見
    本院卷第37頁），被告迄未給付，當應負遲延責任。是原告
    併請求被告給付自110年5月1日起至清償日止，按週年利率5
    %計算之法定遲延利息，核無不合，應予准許。
四、綜上所述，原告依侵權行為之法律關係，請求被告給付53,5
    55元，及自110年5月1日起至清償日止，按週年利率5%計算
    之利息，為有理由，應予准許。逾上開範圍所為之請求，則
    為無理由，應予駁回。
五、按各當事人一部勝訴、一部敗訴者，其訴訟費用，由法院酌
    量情形，命兩造以比例分擔或命一造負擔，或命兩造各自負
    擔其支出之訴訟費用；小額訴訟，法院為訴訟費用之裁判時
    ，應確定其費用額，民事訴訟法第79條、第436條之19第1項
    分別定有明文。本院酌量兩造訴訟勝敗情形，認第一審訴訟
    費用即裁判費1,000元，由被告負擔710元，餘由原告負擔，
    爰判決如主文第3項所示。
六、本件原告勝訴部分係依小額訴訟程序所為被告敗訴之判決，
    爰依民事訴訟法第436條之20規定，依職權宣告假執行。
七、訴訟費用負擔之依據：民事訴訟法第79條、第436條之19第1
    項。
中　　華　　民　　國　110 　　年　　5　　 月　　31　　日
                  臺南簡易庭  法  官    王鍾湄
以上正本係照原本作成。
如對本判決上訴須於判決送達後廿日內向本院提出上訴狀。未表
明上訴理由者，應於上訴後廿日內向本院提出上訴理由狀。( 須
按他造人數提出繕本 )　　　　　　　　　
中　　華　　民　　國　　110 　年　　5 　　月　　31　　日
                              書記官    曾怡嘉
【附表】
年數         折舊額  折舊後餘額      計算方式    金額 （新臺幣）    計算方式    金額 （新臺幣） 1 年 18,461×0.369 6,812元 18,461－6,812 11,649元 2 年 11,649×0.369 4,298元 11,649－4,298 7,351元 3 年 7,351×0.369 2,713元 7,351－2,713 4,638元 4 年 4,638×0.369 1,711元 4,638－1,711 2,927元 5 年 2,927×0.369 1,080元 2,927－1,080 1,847元